【裁判字號】    95,易,1250
【裁判日期】    950929
【裁判案由】    毒品危害防制條例
【裁判全文】
臺灣板橋地方法院刑事判決              95年度易字第1250號
公  訴  人  臺灣板橋地方法院檢察署檢察官
被      告  甲○○
                    （現另案於臺灣臺北監獄臺北分監執行）
上列被告因違反毒品危害防制條例案件，經檢察官提起公訴（95
年度毒偵字第3963號），嗣因被告就被訴事實為有罪之陳述，本
院告知被告簡式審判程序之旨，並聽取當事人之意見後，裁定改
由受命法官獨任依簡式審判程序進行，判決如下：
    主  文
甲○○施用第二級毒品，累犯，處有期徒刑陸月，如易科罰金，
以銀元佰元折算壹日。
    事  實
一、甲○○前因施用毒品案件，經本院裁定送觀察、勒戒後，因
    認無繼續施用毒品之傾向，而於民國91年3 月1 日觀察、勒
    戒執行完畢釋放出所，並經臺灣板橋地方法院檢察署檢察官
    於同日以91年度毒偵字第739 號不起訴處分確定。甲○○於
    上開觀察、勒戒執行完畢釋放後之5 年內，又因施用毒品案
    件，經本院於94年2 月23日以93年度易字第323 號判處有期
    徒刑6 月，並於94年4 月4 日確定，嗣於94年8 月30日繳納
    易科罰金而執行完畢。甲○○嗣再因施用毒品案件，經本院
    於95年1 月26日以94年度訴字第2174號判處有期徒刑8 月，
    並於95年2 月23日確定，現尚在監執行中。詎甲○○猶不知
    悔改，竟又基於施用第二級毒品甲基安非他命（起訴書誤載
    為安非他命，以下均同）之犯意，於95年4 月22日凌晨2 時
    許，在臺中市東海大學附近某撞球間之廁所內，以將甲基安
    非他命放入玻璃球內燒烤，再吸食其煙霧之施用方式，施用
    第二級毒品甲基安非他命1 次。嗣於95年4 月23日凌晨3 時
    許，其與許瑞隆駕駛車牌號碼MU-6006 號自小客車行經國道
    三號高速公路北上72公里處時，因違規為警取締盤查，警方
    並徵得其之同意對該車進行搜索，且採集其之尿液送驗後，
    因而查獲上情。
二、案經內政部警政署國道公路警察局第六警察隊報告臺灣桃園
    地方法院檢察署檢察官偵查而簽請臺灣高等法院檢察署檢察
    長令轉臺灣板橋地方法院檢察署檢察官偵查起訴。
    理  由
壹、程序方面：
    按本件被告甲○○所犯係死刑、無期徒刑、最輕本刑為3 年
    以上有期徒刑以外之罪，其於準備程序就前揭被訴事實為有
    罪之陳述，經法官告知簡式審判程序之旨，並聽取其與公訴
    人之意見後，本院認無不得或不宜改依簡式審判程序進行之
    處，爰依刑事訴訟法第273 條之1 第1 項、第284 條之1 ，
    裁定本件由受命法官獨任進行簡式審判程序，合先敘明。
貳、實體方面：
  一、認定事實部分：
      訊據被告甲○○對於前揭犯罪事實均坦承不諱，本院復審
      酌：
    (一)查被告前因施用毒品案件，經本院裁定送觀察、勒戒後，
      因認無繼續施用毒品之傾向，而於91年3 月1 日觀察、勒
      戒執行完畢釋放出所，並經臺灣板橋地方法院檢察署檢察
      官於同日以91年度毒偵字第739 號不起訴處分確定。被告
      於上開觀察、勒戒執行完畢釋放後之5 年內，又因施用毒
      品案件，經本院於94年2 月23日以93年度易字第323 號判
      處有期徒刑6 月，並於94年4 月4 日確定，嗣於94年8 月
      30日繳納易科罰金而執行完畢。被告嗣再因施用毒品案件
      ，經本院於95年1 月26日以94年度訴字第2174號判處有期
      徒刑8 月，並於95年2 月23日確定，現尚在監執行中之事
      實，有臺灣高等法院被告前案紀錄表1 份在卷可按。是被
      告於涉本案之前，業曾因初犯施用毒品案件，經送前揭觀
      察、勒戒，且於前揭觀察、勒戒執行完畢釋放後之5 年內
      ，再犯前揭施用毒品之罪甚明。
    (二)次查，經警將被告遭查獲時所採之尿液送驗結果，係呈甲
      基安非他命陽性反應，此有國道公路警察局第六警察隊95
      年移送煙毒麻醉藥品人犯尿液檢體編號對照表、臺灣檢驗
      科技股份有限公司95年5 月9 日編號CH/2006/41325 號濫
      用藥物尿液檢驗報告各1 份在卷可稽。又查：
      1.甲基安非他命經口服投與後，約百分之70於24小時內自
        尿中排出，約百分之90於96小時內自尿中排出，由於目
        前國內尿液中甲基安非他命之檢驗僅為鑑定其是否呈陽
        性反應，尚未定其含量，且甲基安非他命成分之檢出與
        其投與方式、投與量、個人體質、採尿時間與檢測儀器
        之精密度等諸多因素有關，因此僅憑尿液中呈甲基安非
        他命陽性反應，並無法確實推算吸食時間距採集時間之
        長短，惟依上述資料推斷，最長可能不會超過4 日即96
        小時，此經行政院衛生署藥物食品檢驗局於81年2 月8
        日以（81）藥檢壹字第001156號函釋明在案。
      2.再者，前揭尿液檢驗報告載明係以ＧＣ／ＭＳ（即氣相
        層析質譜儀分析法）方法作為確認檢驗之方式，而該方
        法之原理係檢品經氣化後，通過層析管分離純化，再將
        純化後之成分循序送入質譜儀做個別鑑定。因質譜儀所
        測定之圖譜，在化學上被公認具有指紋特性，故可據以
        完全判定該檢品係為何種化合物。職是，台北榮民總醫
        院即認為若以氣相層析質譜儀（ＧＣ／ＭＳ）作藥物及
        其代謝產物之定性及定量分析，幾乎不會有偽陽性反應
        產生，此經該院於83年4 月7 日以83北總內字第3059號
        函釋明在案。
      3.另人體施用甲基安非他命後，其主要代謝物中，未改變
        型態之甲基安非他命占施用劑量達百分之43，安非他命
        則約為百分之5 ；人體若係施用安非他命後，主要代謝
        物中則有未改變型態之安非他命，但無甲基安非他命，
        此經法務部調查局以93年5 月4 日調科壹字第09362413
        980 號函釋明在案。足見人體若施用安非他命，其尿液
        代謝物不可能出現甲基安非他命，惟人體若施用甲基安
        非他命，其尿液代謝物除主要有甲基安非他命外，亦可
        能有少量之安非他命。是本件被告之尿液除呈現較少量
        之安非他命陽性反應外，主要係呈現甲基安非他命之陽
        性反應，依上開函示，被告自不可能係施用安非他命，
        而應係施用甲基安非他命。公訴意旨認被告係施用安非
        他命，容有誤解，附此敘明。
      4.準此而論，被告之尿液經以氣相層析質譜儀分析法檢驗
        ，既係呈甲基安非他命陽性反應，顯見被告應有在前揭
        犯罪時間施用第二級毒品甲基安非他命之行為甚明。
    (三)綜上所述，被告前曾初犯施用毒品，經送前揭觀察、勒戒
      ，而於前揭觀察、勒戒執行完畢釋放後，5 年內再犯前揭
      施用毒品之罪，嗣後又為本件施用毒品犯行，事證應屬明
      確，其犯行應堪認定。
  二、論罪科刑：
    (一)嗣於被告行為後，刑法第47條、第49條關於累犯之規定、
      第41條關於易科罰金折算標準之規定，均已於94年2 月2
      日修正公布，並自95年7 月1 日施行。按同於95年7 月1
      日修正施行之刑法第2 條規定，乃係關於新舊法比較適用
      之準據法，其本身無關行為可罰性要件之變更，故於95年
      7 月1 日前揭法律修正施行後，如有涉及比較新舊法之問
      題，即應逕依修正後刑法第2 條第1 項規定，為「從舊從
      輕」之比較（參見最高法院95年度第8 次刑事庭會議決議
      意旨）。茲分述如下：
      1.修正後刑法第47條、第49條關於累犯之規定，則以出於
        故意再犯有期徒刑以上之罪者為限，並增訂強制工作免
        其執行或執行完畢後，5 年內故意再犯有期徒刑以上之
        罪者，以累犯論之規定（擬制累犯），且刪除「依軍法
        」受裁判者，不適用累犯之規定，以求司法與軍法一致
        。是以修正前後之累犯範圍互有減縮及擴張。
      2.修正後刑法第41條第1 項前段關於得易科罰金之折算標
        準，由「得以1 元以上3 元以下折算1 日」（按：此規
        定配合修正前罰金罰鍰提高標準條例第2 條【現已刪除
        】規定，就其原定數額提高為100 倍折算1 日，則最高
        應以銀元300 元折算1 日，經折算為新台幣後，應以新
        台幣900 元折算1 日），提高為「以新台幣1 千元、2
        千元或3 千元折算1 日」，並刪除「因身體、教育、職
        業、家庭之關係或其他正當事由，執行顯有困難」之條
        件。是以修正前關於易科罰金之折算標準金額較低，自
        係較為有利。
      3.準此而論，前揭刑法第47條、第49條累犯之修正，係科
        刑規範事項之變更；前揭刑法第41條第1 項易科罰金折
        算標準規定之修正，則相當於科刑規範事項之變更，自
        應依刑法第2 條第1 項規定，綜合罪刑全部結果，整體
        為新舊法之「從舊從輕」比較（參見最高法院24年上字
        第4634號判例意旨、27年上字第261 號判例意旨）。核
        被告所為，乃符合修正前後累犯之規定，並無有利與否
        之差別；而適用修正前易科罰金折算標準之規定，則對
        其較為有利。故經綜合比較新舊法結果，應以舊法對被
        告有利，自應整體依刑法第2 條第1 項前段規定，適用
        行為時之修正前刑法等規定，合先敘明。
    (二)查甲基安非他命係屬毒品危害防制條例第2 條第2 項第2
      款所規定之第二級毒品，核被告所為，係犯毒品危害防制
      條例第10條第2 項施用第二級毒品罪。被告持有毒品，復
      進而施用，其持有毒品之低度行為，為施用毒品之高度行
      為所吸收，不另論罪。被告前因施用毒品案件，經本院於
      94年2 月23日以93年度易字第323 號判處有期徒刑6 月，
      並於94年4 月4 日確定，嗣於94年8 月30日繳納易科罰金
      而執行完畢，業如前述，其受有期徒刑執行完畢，於5 年
      以內再犯本件最重本刑為有期徒刑以上之罪，為累犯，應
      依修正前刑法第47條規定，加重其刑。
    (三)本院審酌被告施用毒品，足以戕害其身心，滋生其他犯罪
      ，惡化治安，嚴重損及公益，且被告前曾三犯施用毒品，
      復經觀察、勒戒執行完畢，其竟再為本件施用毒品犯行，
      顯見其不思悔改，自制力亦顯不佳；惟另考量被告於犯後
      已能坦承犯行，而其施用毒品行為於本質上係屬自我戕害
      行為，反社會性之程度應屬較低等一切情狀，酌情量處如
      主文所示之刑，並依修正前刑法第41條第1 項前段規定，
      諭知易科罰金之折算標準，以資懲儆。
據上論斷，應依刑事訴訟法第273 條之1 第1 項、第284 條之1
、第299 條第1 項前段，毒品危害防制條例第10條第2 項，刑法
第11條前段、第2 條第1 項前段、修正前刑法第47條、第41條第
1 項前段，修正前罰金罰鍰提高標準條例第2 條，判決如主文。
本案經檢察官楊展庚到庭執行職務。
中    華    民    國    95    年    9     月    29    日
                  刑事第十三庭  法  官  陳信旗
以上判決正本證明與原本無異。
如不服本判決，應於送達後10日內向本院提出上訴狀。
                                      書記官  陳昭綾
中    華    民    國    95    年    10    月    2     日
附錄本判決論罪科刑之法條：
毒品危害防制條例第10條
    施用第一級毒品者，處6 月以上5 年以下有期徒刑。
    施用第二級毒品者，處3 年以下有期徒刑。


司法院資訊處製作；財團法人民間司法改革基金會備份。
